臺灣新北地方法院三重簡易庭小額民事判決
 　　　　　　　　　　　　　　　　　111年度重小字第3403號
原      告  李伯雲  
被      告  楊彥彤  
上列當事人間請求侵權行為損害賠償事件，原告提起刑事附帶民
事訴訟（110年度審交附民字第554號），經刑事庭裁定移送審理
，於民國111年10月31日言詞辯論終結，本院判決如下：
    主  文
被告應給付原告新臺幣捌仟叁佰玖拾元，及自民國一百一十年九
月一日起至清償日止，按年息百分之五計算之利息。
原告其餘之訴駁回。
訴訟費用新臺幣壹仟元由被告負擔新臺幣柒佰肆拾肆元，餘由原
告負擔。 
本判決原告勝訴部分得假執行。 
原告其餘假執行之聲請駁回。 
    理  由  要  旨
一、按訴狀送達後，原告不得將原訴變更或追加他訴，但擴張或
    減縮應受判決事項之聲明者，不在此限，民事訴訟法第255
    條第1項第3款定有明文。本件原告起訴時原聲明請求：被告
    應給付原告新臺幣（下同）56,768元，及自起訴狀繕本送達
    之翌日起至清償日止，按年息百分之5計算之利息。嗣於民
    國111年10月31日言詞辯論期日當庭變更聲明請求：被告應
    給付原告11,270元，及自起訴狀繕本送達翌日起至清償日止
    ，按年息百分之5計算之利息。此核屬減縮應受判決事項之
    聲明，揆諸首揭規定，應予准許。又被告經合法通知，未於
    言詞辯論期日到場，查無民事訴訟法第386條所列各款情事
    ，應准原告之聲請，由其一造辯論而為判決，合併敘明。
二、原告起訴主張：被告於109年8月8日21時32分許，駕駛車牌
    號碼000-0000號營業小貨車，沿新北市蘆洲區復興路往民權
    路方向行駛，行經該路段63號前時，本應注意超車時應保持
    安全間距，且應注意兩車併行之間隔，並隨時採取必要之安
    全措施，而依當時情形天候晴、夜間有照明、柏油路面乾燥
    、無缺陷及障礙物、視距良好，並無不能注意之情事，竟疏
    未注意，貿然超越沿同向右前側之由原告騎乘其所有之車牌
    號碼000-000號普通輕型機車（下稱系爭機車），致與系爭
    機車發生擦撞，造成原告人車倒地而受有多處挫傷於右腕、
    左手、左肩、右臀及左膝挫擦傷等傷害。原告因本件事故支
    出醫療費用1,670元、機車維修費4,600元，及原告精神上受
    有相當之痛苦，併請求精神慰撫金5,000元，合計11,270元
    。為此，爰依侵權行為之法律關係，請求被告應給付原告11
    ,270元，及自起訴狀繕本送達翌日起至清償日止，按年息百
    分之五計算之利息之事實，業據其提出乙種診斷證明書、新
    光吳火獅紀念醫院醫療費用收據、發票及估價單等件為證，
    且被告所為涉犯過失傷害罪嫌，經臺灣新北地方檢察署檢察
    官以110年度偵字第3410號提起公訴，嗣經本院以111年度審
    交簡字第39號刑事簡易判決判處「楊彥彤犯過失傷害罪，處
    拘役參拾日，如易科罰金，以新臺幣壹仟元折算壹日。」確
    定在案，此經本院依職權調取上開刑事卷宗核閱屬實，被告
    已於相當時期受合法之通知，而於言詞辯論期日不到場，亦
    未提出準備書狀爭執，依法視同自認，自堪認為真實，是被
    告對本事故之發生，應負侵權行為損害賠償責任甚明。
三、按因故意或過失，不法侵害他人之權利者，負損害賠償責任
    ；汽車、機車或其他非依軌道行駛之動力車輛，在使用中加
    損害於他人者，駕駛人應賠償因此所生之損害；不法侵害他
    人之身體或健康者，對於被害人因此喪失或減少勞動能力或
    增加生活上之需要時，應負損害賠償責任；不法侵害他人之
    身體、健康、名譽、自由、信用、隱私、貞操，或不法侵害
    其他人格法益而情節重大者，被害人雖非財產上之損害，亦
    得請求賠償相當之金額。民法第184條第1項前段、第191條
    之2、第193條第1項、第195 條第1項分別定有明文。本件因
    被告之上開過失行為，致原告受傷及系爭機車受損，原告自
    得請求被告負損害賠償責任。茲就原告請求之項目及金額審
    酌如下：
(一)醫療費用1,670元部分：原告主張因本件事故受傷而支出醫
    療費用1,670元之事實，業據提出乙種診斷證明書及新光吳
    火獅紀念醫院醫療費用收據等件為證，是原告執此主張，自
    屬有據，應予准許。
(二)機車維修費4,600元部分：按不法毀損他人之物者，被害人
    得請求賠償其物因毀損所減少之價額。民法第196條第1項亦
    有明文。又依民法第196條請求賠償物被毀損所減少之價額
    ，固得以修復費用為估定之標準，但以必要者為限（如修理
    材料以新品換舊品，應予折舊）。經查，系爭車號000-000
    號普通輕型機車為80年9月（推定為15日）出廠使用，有行
    車執照在卷可稽，至109年8月8日受損時已使用逾3年，零件
    已有折舊，然更新零件之折舊價差顯非必要，自應扣除，本
    院依行政院公布之固定資產耐用年數表及固定資產折舊率表
    之規定，即機械腳踏車之耐用年數為3年，依定率遞減法每
    年折舊千分之536，其最後一年之折舊額，加歷年折舊累積
    額，總和不得超過該資產成本原額之十分之九之計算方法，
    據原告所提出之估價單所載，系爭機車就零件修理費用為3,
    200元，其折舊所剩之殘值為十分之一即320元（元以下四捨
    五入）。此外，原告另支出工資1,400元，是原告得請求被
    告賠償之修車費用，共計1,720元（計算式：320元＋1,400元
    ＝1,720元）。
(三)精神慰撫金5,000元部分：按慰撫金之多寡，應斟酌雙方之
    身分、地位、資力與加害程度，及其他各種情形核定相當之
    數額，該金額是否相當，自應依實際加害情形與被害人所受
    之痛苦及雙方之身分、地位、經濟狀況等關係決定之，最高
    法院亦著有51年度台上字第223號判例足資參照。查原告因
    本件事故多處挫傷於右腕、左手、左肩、右臀及左膝挫擦傷
    等傷害，精神上自受有相當之痛苦，本院審酌原告高職畢業
    ，原為會計人員，目前已退休，沒有收入，110年度給付總
    額226,148元，109年度至111年度財產總額4,778,680元，名
    下房屋1筆、土地1筆及投資43筆；被告高職肄業，目前從事
    物流司機，110年度給付總額71,800元，名下無財產，此業
    據原告陳明在卷，並有兩造最近一年度稅務電子閘門財產所
    得調件明細表、被告個人戶籍資料查詢結果及新北市政府警
    察局蘆洲分局道路交通事故談話紀錄表附卷可佐，再參以被
    告實際加害情形及原告精神上受損害程度等一切情狀，認原
    告請求被告賠償精神慰撫金5,000元，核屬適當。
(四)綜上，原告得請求被告賠償之損害，合計為8,390元（計算
    式：1,670元＋1,720元＋5,000元＝8,390元）。
四、從而，原告依侵權行為之法律關係，請求被告給付8,390元
    ，及自起訴狀繕本送達之翌日即111年9月1日起至清償日止
    ，按年息百分之5計算之利息，為有理由，應予准許。逾此
    部分之請求，為無理由，應予駁回。
五、本件原告勝訴部分係依民事訴訟法第427條第1項規定，適用
    簡易程序所為被告敗訴之判決，爰依同法第389條第1項第3
    款之規定，應依職權宣告假執行。至原告敗訴部分，其假執
    行之聲請，即失所附麗，應併予駁回。另本件確定訴訟費用
    為1,000元（第一審裁判費1,000元），併依職權確定由被告
    負擔744元，餘由原告負擔。
六、結論：原告之訴為一部有理由，一部無理由，依民事訴訟法
    第436條第2項、第79條、第385條第1項前段、第389條第1項
    第3款，判決如主文。
中　　華　　民　　國　　111 　年　　10　　月　　31　　日
                  臺灣新北地方法院三重簡易庭
                      法      官  彭松江
以上正本係照原本作成。
如不服本判決，應於送達後20日內，向本院提出上訴狀，並表明
上訴理由（上訴理由應表明1、原判決所違背之法令及具體內容
。2、依訴訟資料可認為原判決有違背法令之具體事實。），如
於本判決宣示後送達前提起上訴者，應於判決送達後20日內補提
上訴理由書（須附繕本），如未於上訴後20日內補提合法上訴理
由書，法院得逕以裁定駁回上訴。
中　　華　　民　　國　　111 　年　　10　　月　　31　　日
                      書  記  官  許雁婷